Inventaris van het archief van Jan Hendrik van Kinsbergen (1735-1819) en van de Stichting Het Admiraal van Kinsbergenfonds (1819- ) over de jaren 1771-2012
Nationaal Archief, Den Haag
J.H. van Kinsbergen / Van Kinsbergenfonds
Kinsbergen, van
1758-2012
merendeel 1771-2012
I212
9.00 meter; 654 inventarisnummers.
Normale geschreven, getypte en gedrukte documenten, geen bijzondere handschriften.
Nationaal Archief, Den Haag
Kinsbergen, J.H. van, 1735-1819
Administrateurs van (een deel van) de nalatenschap van admiraal J.H. van Kinsbergen/Admiraal van Kinsbergenfonds
Admiraal Jan Hendrik van Kinsbergen (1735-1819) maakte tijdens zijn leven naam door succesvol optreden als marineofficier in Russische en Nederlandse dienst. Ook was hij bekend door plannen en initiatieven voor het moderniseren van de marine en door tal van publicaties over zeevaart en oorlog op zee. Van blijvende betekenis is hij vooral als filantroop en stichter van een ‘maritiem’ fonds ter bevordering van het aanzien van de zeevaart, opleiding van jongeren en het bevorderen van kunst en cultuur in het algemeen: het Admiraal van Kinsbergenfonds. Het archief bevat stukken over het actieve leven van de admiraal en over de verrichtingen van de executeurs en administrateurs van zijn nalatenschap in het beheer van de gelden en de daaruit toegekende aflopende, vaste en incidentele uitkeringen en subsidies.
Archiefvorming
Geschiedenis van de archiefvormer
Jan Hendrik van Kinsbergen
Marineofficier, adviseur en ‘laatste zeeheld’
Jan Hendrik van Kinsbergen
R.B. Prud’homme van Reine, “Jan Hendrik van Kinsbergen 1735-1819, admiraal en filantroop”. De Bataafsche Leeuw, Amsterdam. 1990.
werd op 1 mei 1735 geboren in Doesburg als zoon van Johann Heinrich Kinsbergen, onderofficier in het Staatse leger, en Petronella ten Nuyl. Na vanaf zijn negende gediend te hebben in het landleger kreeg hij met zestien jaar de kans om een vijfjarige opleiding tot ingenieur te volgen aan het Instituut voor de Zeevaart te Groningen. In die tijd verdiepte hij zich ook in kennis van zeevaart en stuurmanskunst. Vervolgens nam hij dienst bij de admiraliteit van Amsterdam. Vanwege beperkte carrièremogelijkheden in Nederland trad hij in 1771 toe tot de Russische marine om deel te nemen aan de oorlog tussen Rusland en Turkije. Met zijn eskader vergaarde hij roem door succesvolle operaties. In 1773 bezorgde hij de Russische vloot de eerste overwinning tegen het Ottomaanse rijk door een Turks smaldeel tot de aftocht te dwingen. In hetzelfde jaar voorkwam hij de landing van een Turks eskader op de Krim.
In 1775 keerde hij terug in Nederlandse dienst met de opdracht om in de Middellandse Zee te kruizen ter bestrijding van Marokkaanse kapers en vrede te sluiten met het Marokkaanse Hof. In de jaren van actieve dienst bij de Nederlandse marine (1775-1795) maakte hij snel carrière. Hij verwierf grote naam door zijn optreden in de zeeslag bij de Doggersbank op 7 augustus 1781 tijdens de 4de Engelse Oorlog (1781-1782). In deze periode maakte hij zich sterk voor modernisering van de in vijf admiraliteiten georganiseerde marine en werd hij vast adviseur van de stadhouder in marinezaken.
Vanwege de gespannen verhouding tussen patriotten en prinsgezinden trok hij zich als orangist na de inval van Pruisen in 1787 wat terug en maakte met toestemming van stadhouder Willem V een (huwelijks-)reis naar de Duitse Staten en Wenen. In deze periode overwoog hij opnieuw in Russische dienst te treden, maar zag daar van af. In 1793 hervatte hij zijn loopbaan bij de Nederlandse marine, werd opperbevelhebber voor de verdediging van de Republiek tegen de Fransen en klom op tot luitenant-admiraal.
Na de omwenteling werd hij in februari 1795 gearresteerd, enkele dagen gevangen gezet en ontslagen. Tot 1806 leefde hij teruggetrokken. Hoewel hij het aanbod om (vice-)admiraal van Denemarken te worden had geaccepteerd, verbood het nieuwe regiem hem om het land te verlaten.
Vanaf 1806 werd hij in ere hersteld als laatste grote zeeheld en gewaardeerd als kundig adviseur in marinezaken. Hij verkreeg de titels van maarschalk, admiraal, en ‘graaf van de Doggersbank’. De zorgelijke staat van de Nederlandse marine en kustverdediging hielden hem onverminderd bezig. Maar zijn belangstelling reikte verder en betrof ook (inter)nationale politiek en maatschappelijke veranderingen. Zijn studies en beschouwingen werden in tal van publicaties verspreid. Daarin gaf hij blijk goed op de hoogte te zijn van de werken van Verlichtingsfilosofen als Montesqieu. Bij de omwenteling in 1813 trad hij actief op in het verhinderen van plundering van het Loo door Russische troepen (kozakken) en zorgde hij voor steun bij de belegering van het Franse garnizoen te Deventer.
In het Koninkrijk der Nederlanden werd hij onverminderd gerespecteerd. Hij werd verheven in de adelstand met als predicaat jonkheer.
Weldoener voor onderwijs, cultuur en armlastigen
Na beëindiging van actieve dienst bij de marine vestigde Van Kinsbergen zich in 1795 in het voormalige huis van zijn vader in Elburg om vier jaar later Huize Welgelegen te Apeldoorn te betrekken, waar hij op 22 mei 1819 zou overlijden. In deze levensfase wijdde hij zich met name aan studie, het schrijven van boeken en het bevorderen van onderwijs, wetenschap en weldadigheid.
In 1809 sloot hij een overeenkomst met het stadsbestuur van Elburg voor financiële ondersteuning van het Instituut voor talen, kunsten en wetenschappen in die plaats, waar hij een deel van zijn jeugd had doorgebracht. Deze school was in 1796 bij opheffing van de gilden opgericht met gelden van het uit 1339 daterende ‘Schipluidenfonds’. Aan deze instelling die later bekend zou staan als ‘Instituut voor opvoeding Van Kinsbergen’ werd aan jongens de volgende vakken gegeven: Latijn, Frans, Engels, Duits, Nederlands, wiskunde, rekenkunde natuurkunde, biologie, logica en godsdienst. Gedurende zijn leven bleef Van Kinsbergen nauw betrokken bij deze instelling. Ook stelde hij gelden beschikbaar voor het onderwijs in zijn geboortestad Doesburg en woonplaats Apeldoorn en aan het Atheneum te Harderwijk. Hij gaf financiële steun, schonk boekencollecties en natuurwetenschappelijke instrumenten aan tal van instellingen. Ook de na de Bataafs-Franse tijd verarmde bevolking had zijn aandacht. Zo richtte hij te Apeldoorn een weeshuis en spinnerij op. Ter versterking van de nationale geest na de definitieve nederlaag van Napoleon organiseerde hij in 1815 een nationale prijsvraag voor proza, poëzie en schilderkunst om de herwonnen onafhankelijkheid van 1813 te gedenken. Een van de bekroonde inzendingen was het volkslied “Wien Neêrlands bloed in de ad’ren vloeit”.
Van Kinsbergen kon aanzienlijke bedragen aan wetenschap, kunst en ‘weldadigheid’ schenken, omdat hij na zijn huwelijk in 1786 met de rijke bankiersweduwe Hester Hooft zeer vermogend was geworden. Zij was de dochter van de Amsterdamse burgemeester Hendrik Hooft en weduwe van bankier George Clifford. Ze overleed 15 april 1795. Het kapitaal van Van Kinsbergen werd nadien vermeerderd door slimme beleggingen van de beheerder van zijn financiën, Hendrik Cornelis Serrurier (1754-1812)
Hendrik Cornelis Serrurier (1754-1812), koopman, raad in de vroedschap van Amsterdam (1808-1811), Staatraad (1808-1809), lid municipale raad van Amsterdam (1811-1812).
, wiens taak na zijn overlijden werd overgenomen door H. van Stralen en M.C. van Hall.
Het besef dat hij op zijn zestigste een rijk man zonder kinderen was, bracht de admiraal ertoe om in oktober 1795 bij testament te bepalen dat na zijn overlijden een eeuwigdurend fonds moest worden opgericht onder leiding van daartoe benoemde executeurs en administrateurs om daaruit uitkeringen te doen ten bate van vier doelgroepen:
Familieleden van vaders- en moederszijde van hemzelf en van zijn echtgenote, die buiten hun schuld in behoeftige omstandigheden waren geraakt
Tien officieren en tien onderofficieren uit de zeemacht en hun eventuele weduwen en wezen, die buiten hun schuld armlastig waren
Vier zee-offficieren die een vreemde mogendheid in een oorlog gingen dienen om meer kennis en ervaring op te doen, op voorwaarde dat ze net als Van Kinsbergen had gedaan, beloofden nadien weer in Nederlandse dienst te treden
Activiteiten en instellingen die naar de mening van de executeurs en administrateurs nuttig zouden zijn voor de ontwikkeling en het welvaren van het zeewezen.
Executeurs en administrateurs van de nalatenschap van J.H. van Kinsbergen/ stichting Admiraal van Kinsbergenfonds
Executeurs-administrateurs
Direct na het overlijden van de admiraal op 22 mei 1819 gingen zes bij testament door hem aangestelde executeurs aan de slag om de nalatenschap conform zijn wens te verdelen en het beheer van het als fonds voor goede doelen afgescheiden deel te regelen. Het betrof::
Mr. Maurits Cornelis van Hall (1678-1858), advocaat te Amsterdam
Mr. Daniël Hooft, neef en Amsterdams regent
Hendrik Jan baron van Loë (1753-1832), hoofdschout van Doesburg en lid van de ridderschap van Gelderland
Louis Jan Jacob Serrurier (1789-1852), verfhandelaar en kunstschilder
Mr. Hendrik van Stralen (1751-1822), voormalig adjunct-fiscaal bij de Admiraliteit van het Noorderkwartier en lid van de Eerste kamer der Staten-Generaal
Christiaan Anthonij VerHuell (1760-1832), voormalig marineofficier.
Uitgangspunt bij de werkzaamheden van de executeurs-administrateurs waren het testament van van Kinsbergen van 8 december 1811, 2 codicillen van 30 december 1811 en 25 februari 1813 en een aantal aantekeningen van de admiraal.
Het totale vermogen bij overlijden bedroeg ƒ 1.390.169, 93 gulden. De families Van Stralen en Serrurier waren benoemd tot algemeen erfgenaam. Zij ontvingen het restant na aftrek van successierechten, ƒ 250.000 aan ineens uitgekeerde legaten, een jaarlijks bedrag voor steun aan armlastige verwanten van vader- en moederszijde en die van zijn echtgenote en van ƒ 420.000 als fonds voor permanente en uitstervende legaten. Elk jaar – tot op de dag van vandaag - vergaderen de administrateurs in mei over de verdeling van de gelden van het fonds, waarna ze gezamenlijk dineren.
Om te voldoen aan nieuwe wettelijke voorschriften werd het fonds onder beheer van “de Heeren Administrateurs van een gedeelte van de nalatenschap van wijlen Z.E. Luitenant-admiraal Jhr. Jan Hendrik van Kinsberge, Graaf van de Doggersbank” op 12 juli 1979 omgezet in een stichting: Stichting Admiraal van Kinsbergenfonds.
Invoering Nieuw Burgerlijk Wetboek in 1976. Zie voor de statuten inv.nr. 416.
De stichting heeft tot doel het gedachtengoed van de erflater en naamgever levend te houden door het bevorderen van:
het aanzien van de zeevaart en al hetgeen daarmee samenhangt
de opleiding van jongeren
onderwijs in het algemeen
en het in stand houden van kunst en cultuur in de ruimste zin
Administrateurs en hun opvolgers sedert 1819 zijn:
Zie inv.nrs. 382-416.
Hendrik van Stralen (1819-1822), opgevolgd na overlijden door:
J. Mossel van Stralen (1822-1827)
Mr. H. van Stralen (1827-1854)
J. van Stralen (1855-1896)
H.P.van Stralen (1896-1916)
R.A. baron van Hardenbroek van Lockhorst, ambachtsheer van Hardenbroek (1917-1946)
G.C.D. baron van Hardenbroek (1946-1960)
Mr. P.L. baron d’Aulnis de Bourouill (1961-2012)
Mr. A.M. Arnbak (2012 -
Daniël Hooft (1819-1828), opgevolgd na overlijden door:
Mr. W.F. baron Röell (1828-1835)
Jhr. mr. H.H. Röell (1835-1883)
Jhr. J.A. Röell (1883-1921)
Jhr. W. Röell (1921-1958)
Jhr.mr. J.W. Röell (1959-2000)
Jhr. Mr.Th.S. Röell (2011-
Hendrik Jan baron van Loë (1819-1832), na zijn overlijden opgevolgd door:
Mr. D.R.J. baron van Lynden (1832-1837)
Mr. W. baron van Lynden (1837-1866)
Mr. W.R. baron van Lynden (1866-1928)
Mr. F.A.C. graaf van Lynden van Sandenburg (1928-1932)
Mr. C.Th.E. graaf van Lynden van Sandenburg (1933-1990)
A.A.F.C. graaf van Lynden van Sandenburg (1988-2009)
Mr. F.C. graaf van Lynden van Sandenburg (2009-
Christiaan Anthonij VerHuell (1819-1819), liet zich vervangen door zijn zoon:
E.C. VerHuell (1819-1841), die na zijn overlijden werd opgevolgd door
Jhr. H.C.A. VerHuell (1844-1881)
Jhr. Mr. J.H.J.C. Martens van Sevenhoven (1882-1923)
Jhr. J.C. Martens van Sevenhoven (1923-1970)
Mr. F.J. van Beeck Calkoen (1970 –1980)
Mr. Ph.J. van Beeck Calkoen (1980-
Mr. Maurits Cornelis van Hall (1819-1858), na zijn overlijden opgevolgd door:
Mr. F.A. baron van Hall (1858-1866)
F.C. van Hall (1866-1883)
Mr. M.C. van Hall (1883-1900)
Mr. A.F. van Hall (1901-1958)
Mr. G. van Hall (1959-1977)
Drs. J. van Hall (1977-
Louis Jan Jacob Serrurier (1819-1852)
Na zijn overlijden werd geen opvolger benoemd, hetgeen mogelijk was volgens het testament.
Het fonds voor goede doelen ‘in de geest van de admiraal’
Na afronding van de boedelscheiding moesten de administrateurs zich buigen over een groot aantal verzoeken van afstammelingen in Duitsland van de grootvader van de admiraal, Adam Ginsberg. Tot 1944 werd daarvoor jaarlijks de tegenwaarde in Duitse marken van ƒ 1125,- ter beschikking gesteld en verdeeld via een tussenpersoon in Siegen. De voornaamste taak van de administrateurs bestond uit beheer van het kapitaal, het verrichten van betalingen van vaste en aflopende legaten en het nemen van beslissingen over aanvragen van instellingen en personen om incidentele subsidies. Bij de vaste legaten waren de jaarlijkse bedragen voor het Instituut Kinsbergen te Elburg en het Doesburgfonds de belangrijkste.
Het Van Kinsbergeninstituut te Elburg was aanvankelijk een opleiding voor jongens met een bestuur bestaande uit vier curatoren, twee benoemd door de gemeenteraad van Elburg, twee door de admiraal en na diens overlijden door de administrateurs van zijn nalatenschap. Na oprichting van een instituut voor meisjes, een lagere school, kleuterschool en ULO is er sprake van ‘de instituten’ te Elburg.
Westerink, G, “Instituut van Kinsbergen: Instituut van Opvoeding te Elburg”. De Walburg Pers, Zutphen, 1976.
De instelling werd in 1995 onderdeel van de Van der Capellen Scholengemeenschap te Zwolle. Sinds die tijd bestuurt de gemeente deze school. Met ingang van het schooljaar 2008-2009 is de naam gewijzigd in Van Kinsbergen College.
Het Doesburgfonds was in 1816 opgericht ter bevordering van de opvoeding van een of meer jongelieden van fatsoenlijke stand in Doesburg. Vanaf 1921 werd een jaarlijkse toelage verstrekt aan de Vereeniging voor Christelijk Nationaal Onderwijs. De Christelijke Nationale School te Doesburg werd in de zestiger jaren van de vorige eeuw voortgezet als MAVO ‘De Schutssluis’ en IJsselland MAVO. Na fusie met vijf andere scholen tot de Regionale Scholengemeenschap ‘Het Rhedens’ werd de toelage in 1999 beëindigd.
Op dit moment is het Admiraal van Kinsbergenfonds een van de ‘maritieme’ fondsen die jaarlijks subsidie verlenen aan tal van instellingen en evenementen. Daarnaast wordt elk jaar een beurs verleend aan een student die een post-doc opleiding wil volgen in he buitenland.
Geschiedenis van het archiefbeheer
Het archief vormt de neerslag van de werkzaamheden van Jan Hendrik van Kinsbergen, zijn zaakwaarnemers H.C. Serrurier, M.C. van Hall en D. Hooft, de executeurs van zijn testament en de administratie van [een deel van] zijn nalatenschap door de stichting Admiraal Van Kinsbergenfonds
Het persoonlijk archief van Van Kinsbergen van vóór 1795 ging ten tijde van de omwenteling in genoemd jaar grotendeels verloren. Zijn beste vriend, H.C. Serrurier, had namelijk na zijn arrestatie op 14 februari 1795 zoveel mogelijk brieven en documenten in het huis van Van Kinsbergen in de haard verbrand en de rest in zijn zakken gepropt om te voorkomen dat patriotten bij huiszoeking belastend materiaal zouden vinden.
Toen in 1812 het plan ontstond om een levensbeschrijving van Van Kinsbergen samen te stellen en hij Hooft en Van Hall had aangewezen als zijn biografen, werd begonnen met het verzamelen van onder vrienden en kennissen verspreid geraakte documenten. Er moeten destijds talrijke brieven en ‘paperassen’ voor handen geweest zijn, aangezien Van Kinsbergen uitgebreid correspondeerde met een groot aantal personen in binnen- en buitenland. Vanwege het behartigen van zijn zakelijke belangen zullen Serrurier, Van Stralen en Van Hall ook het nodige materiaal onder zich hebben gehad.
Zie b.v. inv.nrs. 134, 336-337.
Na het overlijden van Hooft in 1828 rustte de taak van het schrijven van een biografie op Van Hall. Pas in 1841 lukte het hem om deze onderneming af te ronden en een boek te publiceren onder de titel “Het leven en karakter van de Admiraal Jhr. Jan Hendrik van Kinsbergen”.
Van Hall overleed in 1858. Hij was net als veel wetenschappers in de eerste helft van de negentiende eeuw een groot verzamelaar van historische handschriften. Drie maanden na zijn dood werd zijn letterkundige nalatenschap (boeken, prenten en portretten) en zijn verzameling autographen van vorstelijke en beroemde personen, staatsmannen, zee- en krijgsbevelhebbers, dichters, geleerden, enz. in Amsterdam geveild door boekhandelaar C. Weddepohl. Mogelijk is op deze wijze een deel van de door Van Hall verzamelde archiefstukken van en over Van Kinsbergen verspreid geraakt. In 1896, 1900, 1909 kocht het Algemeen Rijksarchief een aantal van dergelijke documenten bij boekhandels in Amsterdam en Arnhem.
Deze stukken werden opgenomen in toegang 1.11.01 onder nummers 842, 1123 en 2078.
In 1956 bood een restaurateur van oude schilderijen te San Remo, Jean B. Ramazotti, archiefstukken uit de tijd van het beleg van Leiden tijdens de tachtigjarige oorlog te koop aan bij het gemeentearchief Leiden. Hij had deze stukken gekocht tijdens de Spaanse burgerloog bij een antiquariaat in Barcelona. Bij dit materiaal werd ook een verzameling documenten van Van Kinsbergen aangetroffen, die duidelijk afkomstig bleek van M.C. van Hall. Via de algemene rijksarchivaris mr. H. Hardenberg werden deze stukken – met een omvang van 1,2 m’ in 1957 aangekocht door de administrateurs van het Admiraal van Kinsbergenfonds en in bewaring gegeven aan het Algemeen Rijksarchief.
Ariela Netiv en Chrystel Brandenburgh, “Mooier dan de werkelijkheid, Het beleg van Leiden in Archief, Beeld en Bodem”. Primavera Press, 2012. p. 22-27.
Daar werden ze nadien beschreven door B. Slot in toegang 1.10.52. Eerder verworven losse aanwinsten werden er aan toegevoegd.
B.J. Slot, “Inventaris van het archief van J.H. van Kinsbergen [levensjaren 1735-1819], 1771-1841”. (Den Haag 1976).
In inventarisnummer 105 bevindt zich een lijst van 33 brieven en 49 “stukken en opstellen van verschillende aard” van Van Kinsbergen, die niet te vinden zijn in de van Ramazotti afkomstige collectie en evenmin in het archief van de familie Van Hall dat bewaard wordt bij het stadsarchief van Amsterdam.
Volgens Ramazotti waren de stukken via de Philippijnen in Barcelona beland. Mogelijk zijn ze verspreid geraakt via een nakomeling van een van de veertien kinderen van M.C. van Hall, bijvoorbeeld F.A. Bisdom van Cattenbroeck (1858-1937). Hij was een zoon van dochter A.P.F. van Hall, studeerde in de VS en was enige tijd als arts verbonden aan een ziekenhuis in Chicago.
R.B. Prud’homme van Reine ontdekte tijdens het schrijven van zijn biografie van Van Kinsbergen dat bij de administrateurs van het Van Kinsbergenfonds een grote collectie handschriften van en met betrekking tot de admiraal berustte.
Prud’homme van Reine, p. 610.
Daarbij werd een losbladige toegang aangetroffen, waarin de stukken zijn voorzien van een letter-cijfer aanduiding. Mogelijk is deze lijst opgesteld door secretaris G.C.D. baron van Hardenbroek (1946-1960) naar aanleiding van de aankoop van de Ramazotti-stukken. Het boek van Prud’homme van Reine bevat in het notenapparaat verwijzingen naar deze registratiekenmerken.
Door bemiddeling van Prud’homme van Reine werd in 1990 een deel van dat bestand met een omvang van 1,1 m’ in bewaring gegeven aan het Algemeen Rijksarchief. Dit bestand bevatte de eerder genoemde losbladige toegang, maar een groot deel van de in die lijst vermelde stukken bleek niet aanwezig te zijn. In 2003 volgde een aanvulling met losse stukken die per abuis bij de Koninklijke Bibliotheek waren beland. De nummers op deze stukken correspondeerden slechts deels met de letter-cijfer aanduidingen van de eerder genoemde plaatsingslijst.
In 2011 gaf het Admiraal van Kinsbergenfonds en derde bestand in bewaring aan het Nationaal Archief. Dit archief met een omvang van ca. 8 m’, dat was opgeslagen in de kelder van de Haagsche Club aan het Lange Voorhout 40 te Den Haag, bevatte naast de ontbrekende nummers uit de losbladige toegang ook archiefmateriaal van de administrateurs van het Fonds vanaf ca. 1959.
Bij akte van 17 februari 2014 werden de door het Admiraal Van Kinsbergenfonds in 1957, 1990 en 2011 in bewaring gegeven archiefstukken geschonken aan het Nationaal Archief op voorwaarde dat alle stukken in één toegang beschreven werden.
De verwerving van het archief
Het archief is door schenking verworven.
Inhoud en structuur van het archief
2.19
Inhoud
Het archief bevat stukken over het actieve leven van de admiraal, die dankzij de inspanningen van de administrateurs van zijn nalatenschap werden verzameld ten behoeve van het schrijven van zijn biografie. Dit materiaal geeft een goede indruk van de veelzijdige activiteiten van admiraal Van Kinsbergen in een periode van verminderde betekenis van de Nederlandse marine en grote veranderingen in politiek en maatschappij. Daarnaast bevat het stukken over ontstaan, functioneren en blijvende betekenis van het door hem gestichte fonds. In het archief van het Admiraal van Kinsbergenfonds werden af en toe hiaten gevonden. Omdat enig aanvullend materiaal aanwezig is in archieven van [nakomelingen van de] administrateurs, wordt daar in de toegang op een aantal plaatsen naar verwezen.
Selectie en vernietiging
In de bestuursvergadering van het Admiraal van Kinsbergen fonds van mei 1917 werd afgesproken om oud archief op te ruimen. Het betrof kwitanties van ondersteunden in Nederland (1858-1899) en Duitsland (1829-1899), “Vorschlagliste” van de “Verwalter” in Duitsland (1824-1899) en verzoeken om onderstand door Nederlanders (tot aan 1887). Na beëindiging van ondersteuning van armlastige verwanten van de admiraal in Duitsland in 1944 werden daar berustende stukken over die ondersteuning opgevraagd door de administrateurs. Zie inv.nr. 525.
Correspondentie over afgewezen verzoeken om een financiële bijdrage (1985-2002) zijn in overleg met de stichting bestempeld als niet bestemd voor blijvende bewaring en vernietigd. Het betreft voornamelijk aanvragen voor de eenmaal per jaar door het fonds verstrekte beurs voor één student die een post-doc opleiding wil volgen in het buitenland.
Ordening van het archief
De indeling die de secretaris G.C.D. baron van Hardenbroek (1946-1960) maakte in zijn losbladige toegang bleek niet bruikbaar om al het materiaal systematisch in te delen. Een deel van de stukken komt niet voor in de losbladige toegang. Bovendien zijn veel stukken voorzien van andere dan de daar gebruikte cijfer-lettercodes. Alle op de stukken gevonden registratiekenmerken zijn in de toegang tussen haakjes achter de beschrijvingen geplaatst.
Aanwijzingen voor de gebruiker
Openbaarheidsbeperkingen
Deels openbaar, deels beperkt openbaar (A)
Materiële beperkingen
Het archief kent geen beperkingen voor het raadplegen van stukken als gevolg van slechte materiële staat.
Aanvraaginstructie
Openbare archiefstukken kunnen online worden aangevraagd en gereserveerd. U kunt dit ook via de terminals in de studiezaal van het Nationaal Archief doen. Om te kunnen reserveren dient u de volgende stappen te volgen:
U maakt een profiel aan op www.gahetna.nl, en logt vervolgens in
Via de archiefinventaris (alleen de beschrijvingen met rode nummers) selecteert u het gewenste archiefstuk door op de knop 'Reserveren' te klikken
In het volgende scherm geeft u aan op welke dag u het archiefstuk wilt inzien